臺灣士林地方法院刑事判決　　　　　　　 93年度訴字第744號
公　訴　人　臺灣士林地方法院檢察署檢察官
被　　　告　丙○○
上列被告因違反偽造文書等案件，經檢察官提起公訴（93年度偵
緝字第431號、93偵字第5707號），本院經訊問被告後，被告為
認罪之答辯，經合議庭裁定認本件宜由受命法官獨任進行簡式審
判程序審理，並判決如下：
    主  文
丙○○連續行使偽造私文書，足以生損害於他人，處有期徒刑肆
月，如易科罰金以參佰元折算壹日。台北縣汐止市摩天鎮社區住
戶信用卡件登記簿信用卡件之領取簽名欄、中華商業銀行信用卡
簽帳單商店存根聯持卡人簽名欄、信用卡背面持卡人簽名欄內之
「鄒忠正」署押共陸枚，均沒收；又意圖為自己不法之所有，而
侵占自己持有他人之物，處有期徒刑參月，如易科罰金以參佰元
折算壹日。應執行有期徒刑陸月，如易科罰金以參佰元折算壹日
。台北縣汐止市摩天鎮社區住戶信用卡件登記簿信用卡件之領取
簽名欄、中華商業銀行信用卡簽帳單商店存根聯持卡人簽名欄、
信用卡背面持卡人簽名欄內之「鄒忠正」署押共陸枚，均沒收。
    事  實
一、丙○○曾於民國84年間因傷害案件，經本院以84年易字第19
    1959號判決判處拘役50日確定，於85年3 月18日易科罰金執
    行完畢（不構成累犯）。丙○○與鄒忠正係房東、房客關係
    ，丙○○竟基於意圖為自己不法之所有及偽造私文書之概括
    犯意，連續於92年4 月8 日、9 日，在台北縣汐止市摩天鎮
    社區管理服務中心，向不知情之社區管理員謊稱是台北縣汐
    止市○○路○ 段619 號19樓住戶鄒忠正，在摩天鎮社區住戶
    信用卡件登記簿之私文書上偽簽「鄒忠正」之署押各1 枚，
    以表示具領上開信件並據以行使，足生損害於鄒忠正，使該
    管理員陷於錯誤而交付中華商業銀行（下稱中華銀行）核發
    寄送給鄒忠正之信用卡2 張（卡號：0000000000000000號、
    0000000000000000號）。丙○○於詐得上開信用卡後，隨即
    以電話語音系統輸入鄒忠正之出生年月日及
    等資料完成開卡手續，嗣即在上開信用卡背面持卡人簽名攔
    內偽造「鄒忠正」署名各1 枚，而完成之不實信用卡私文書
    ，使一般人自形式上觀察，足以認其本人為真正持卡人，於
    信用卡有效期間內有權使用該卡，足以生損害中華銀行對於
    信用卡管理之正確性及鄒忠正之權益；復連續於92年4 月15
    日下午5 時23分許、同年4 月29日下午9 時37分許持卡號
    00000000 00000000 號之信用卡至基隆市○○區○○ 路87號
    前中華銀行基隆分行之自動櫃員機，輸入中華銀行提供予鄒
    忠正預借現金之服務密碼，使自動櫃員機辨識系統對真正持
    卡人之識別陷於錯誤，以此不正方法分別取得新臺幣（下同
    ）20,000元、4,000 元；復於92年5 月6 日下午8 時11分許
    ，持000000 0000000000 號信用卡至基隆市○○區○○ 路20
    號之全虹通信社購買3,400 元之手機乙具，並於簽單上偽簽
    「鄒忠正」署名2 枚（1 式2 份），持以向商店人員核對，
    致商店人員於核對簽帳單上之簽名與信用卡上之簽名後，將
    其中顧客存根聯交予丙○○收執，致該等商號之服務人員與
    發卡銀行，誤信丙○○係真正持卡人，陷於錯誤，而交付丙
    ○○欲購買之手機乙具，使真正持卡人鄒忠正有受發卡銀行
    追償該等消費款項之虞，足以生損害於鄒忠正、發卡銀行、
    各該商號及財團法人聯合信用卡處理中心對於信用卡簽帳消
    費管理之正確性。
二、又丙○○於93年3 月24日起受僱於台松工程有限公司（下稱
    台松公司），擔任冷氣安裝及維護工作，93年4 月16日公司
    派其前往臺北市○○區○○路130 號11樓之6 鮑曄俐住處做
    安裝冷氣收尾及試機工作，工作完畢後，鮑曄俐即將安裝冷
    氣機之尾款50,139元交給丙○○，丙○○明知其並未受委託
    收取工程款項，竟意圖為自己不法之所有，將款項收下後侵
    占入己，並於翌日藉口辭職離去，嗣該公司負責人乙○○於
    同年月23日打電話欲向鮑曄俐收款時，始悉上情。
三、案經中華銀行、台松公司、乙○○分別訴由臺北縣政府警察
    局海山分局、臺北市政府警察局士林分局移送台灣士林地方
    法院檢察署檢察官偵查起訴。
    理  由
一、犯罪事實一部分：上揭犯罪事實，業據被告丙○○於本院審
    理時坦承不諱（見本院94年2月1日訊問筆錄），核與證人即
    被害人鄒忠正於警詢、偵查中指訴之情節相符，復經告訴代
    理人即中華商業銀行信用卡部人員甲○○於偵查、本院審理
    中指訴在卷，並有摩天鎮社區住戶信用卡件登記簿影本、全
    虹通信基隆愛三店簽單影本乙張及被告丙○○至自動櫃員機
    提款錄影帶翻拍照片2 張附卷可稽。綜上而論，本件事證明
    確，被告丙○○此部犯行洵堪認定。
二、犯罪事實二部分：被告丙○○如何將所收取工程款項侵占入
    己等情，業據被告丙○○於本院審理時供認不諱（見本院94
    年2 月1 日訊問筆錄），核與證人鮑曄俐、王泓傑於警詢、
    偵查時證訴情節相符，並經告訴人即台松公司負責人乙○○
    指訴在卷。本件事證明確，被告此犯行堪以認定。
三、論罪科刑：
（一）就犯罪事實一部分：經查，摩天鎮社區住戶在領取信用卡
      件登記簿上簽名具領摩天鎮社區管理處所代收之信件，係
      用以表示何人收受之意，應屬刑法第210 條第1 項所定之
      私文書。是被告丙○○向不知情之社區管理員詐稱係鄒忠
      正，使該管理員陷於錯誤而交付中華銀行核發寄送給鄒忠
      正之信用卡2 張後，於領取登記簿上偽造「鄒忠正」署押
      以盜領鄒忠正信件之行為，係犯刑法第216 條、第210 條
      之行使偽造私文書罪及刑法第339 條第1 項詐欺取財罪。
      另按在信用卡背面簽名欄簽名，單純自形式上觀察，即足
      以表示信用卡之簽名者於信用卡有效期限內有權使用該信
      用卡之辨識及證明，非依習慣或特約表示一定用意之證明
      ，性質上係屬刑法第210 條之私文書，有最高法院91年度
      台上字第5209號判決可資參照；是被告丙○○於信用卡背
      面持卡人簽名欄偽簽申請人「鄒忠正」署押，復持以行使
      ，係犯刑法第216 條、第210 條之行使偽造私文書罪。又
      信用卡簽帳單，係持卡人向特約商店消費後，簽署持卡人
      之姓名，由特約商店將第1 聯交持卡人收執，第2 聯則由
      特約商店取回，再由特約商店交與收單機構存查，資以向
      發卡銀行請款。該簽帳單由持卡人簽名，即表示持卡人同
      意依據其與發卡銀行間之約定，對其所購物品或接受服務
      ，均應按簽帳單之消費金額，付款與發卡銀行。故持卡人
      於簽帳單簽名，係對所簽金額負擔付款之義務，性質上屬
      消費付款契約書，亦為私文書（最高法院90年度台上字第
      6898號判決、91年台上字第2550號判決參照）。是被告丙
      ○○在簽帳單上偽簽持卡人「鄒忠正」署押，並持以行使
      ，係犯刑法第216 條、第210 條之行使偽造私文書罪。故
      被告丙○○取得系爭之2 張信用卡後，並持信用卡盜刷購
      買手機，於信用卡簽帳單上偽造鄒忠正之簽名，進而偽造
      該簽帳單，並將簽帳單上之存根聯交予特約商店人員，致
      使特約商店人員誤認係鄒忠正本人之消費而陷於錯誤，並
      交付物品，發卡銀行於特約商店請款時，並因而代為墊付
      所消費之款項予各特約商店，足生損害於鄒忠正及發卡銀
      行與特約商店確認持卡人身分之正確性，核其所為，係犯
      刑法第216 條、第210 條行使偽造私文書罪及刑法第339
      條第1 項之詐欺取財罪。起訴書雖認被告盜刷信用卡買手
      機之行為亦係犯刑法第339 條第2 項之詐欺得利罪，惟該
      起訴法條尚有未洽，業經公訴人當庭變更起訴法條，附此
      敘明。復按被告持卡號000000 0000000000 號之信用卡，
      以預借現金方式，自自動提款機冒領款項，係犯刑法第
      339 條之2 第1 項利用自動設備詐取財物罪。被告於領取
      信用卡件登記簿、系爭信用卡背面及簽帳單上偽造「鄒忠
      正」署押之行為，均屬偽造私文書之部分行為；偽造私文
      書後復持以行使，偽造私文書之低度行為，為行使之高度
      行為所吸收，均不另論罪。
（二）就犯罪事實二部分：被告丙○○受僱於台松公司，負責裝
      有之意思，將該款項侵占入己，核被告丙○○係犯刑法第
      335 條第1 項之侵占罪。
（三）被告丙○○所犯之前揭行使偽造私文書、詐欺取財、利用
      自動付款設備詐欺之行為，均各時間緊接，手法相同，且
      係各犯構成要件相同之罪名，顯係各基於概括犯意而為，
      應各依刑法第56條之規定以一罪論，並均各依法加重其刑
      。被告丙○○所犯上開連續行使偽造私文書、連續詐欺取
      財、連續利用自動付款設備詐欺等罪間，有方法、結果之
      牽連關係，應依刑法第55條之規定從一重之連續行使偽造
      私文書罪處斷。又被告丙○○所犯上開連續行使偽造私文
      書罪、侵占罪間，犯意各別，行為互殊，應分論併罰。
（四）爰審酌被告丙○○冒領他人信用卡，且冒名簽帳消費及預
      借現金等，足生損害於真正名義人，並生損害於信用卡交
      易之安全性及被冒用人之利益，且侵占告訴人款項之金額
      為50,139元，然被告丙○○於犯後尚能坦承全部犯行，及
      其品行、犯罪動機、目的、手段、生活狀況、智識程度、
      犯後態度、所生損害及所得利益等一切情狀，分別量處如
      主文所示之刑，並均諭知易科罰金之折算標準，及定其應
      執行刑。
（五）台北縣汐止市摩天鎮社區住戶信用卡件登記簿具領4月8日
      、4 月9 日中華銀行信用卡件之領取簽名欄、中華銀行信
      用卡簽帳單商店存根聯持卡人簽名欄、信用卡背面持卡人
      簽名欄內之「鄒忠正」署押共6 枚，均為被告所偽造，應
      不問屬於犯人與否，均應依刑法第219 條規定沒收。
（六）又刑法第201 條之1 第1 項雖規定：「意圖供行使之用，
      而偽造、變造信用卡、金融卡、儲值卡或其他相類作為簽
      帳、提款、轉帳或支付工具之電磁紀錄物者，處1 年以上
      7 年以下有期徒刑，得併科3 萬元以下罰金。」，第2 項
      「行使前項偽造、變造之信用卡、金融卡、儲值卡或其他
      相類作為簽帳、提款、轉帳或支付工具之電磁紀錄物，或
      意圖供行使之用，而收受或交付於人者，處5 年以下有期
      徒刑，得併科3 萬元以下罰金」，惟查被告持以盜刷之信
      用卡係該銀行製發之真正信用卡，並非偽造之信用卡，與
      該規定尚不相當，應據前開規定處斷，附此說明。
據上論斷，應依刑事訴訟法第299條第1項前段、第273條之1第1
項，刑法第56條、第216 條、第210 條、第339 條1 項、第339
條之2 第1 項、第335 條第1 項、第55條、第41條第1 項、第51
條第5 款、第219 條、罰金罰鍰提高標準條例第1 條前段、第2
條，判決如主文。
本案經檢察官鄭世揚到庭執行職務。
中　　華　　民　　國　　94　　年　　2 　　月　　22　　日
                  刑事第三庭法  官  王俊雄
以上正本與原本無異。
如不服本判決應於送達後10日內，向本院提出上訴狀。
                            書記官  許秋莉
中　　華　　民　　國　　94　　年　　2 　　月　　23　　日
附錄本判決論罪科刑依據之法條：
中華民國刑法第216 條：
行使第條至第條之文書者，依偽造、變造文書或登載不實事項或
使登載不實事項之規定處斷。
中華民國刑法第210 條：
偽造、變造私文書，足以生損害於公眾或他人者，處五年以下有
期徒刑。
中華民國刑法第339 條1 項：
意圖為自己或第 3 人不法之所有，以詐術使人將本人或第 3 人
之物交付者，處五年以下有期徒刑、拘役或科或併科1000元以下
罰金。
以前項方法得財產上不法之利益或使第 3 人得之者，亦同。
中華民國刑法第339 條之2 第1 項：
 意圖為自己或第 3 人不法之所有，以不正方法由自動付款設備
取得他人。之物者，處三年以下有期徒刑、拘役或一萬元以下罰
金。
以前項方法得財產上不法之利益或使第 3 人得之者，亦同。
中華民國刑法第335 條第1 項：
意圖為自己或第 3 人不法之所有，而侵占自己持有他人之物者，
處五年以下有期徒刑、拘役或科或併科 1000 元以下罰金。
中華民國刑法第219 條：
偽造之印章、印文或署押，不問屬於犯人與否，沒收之。
